【裁判字號】    94,上訴,2837
【裁判日期】    950411
【裁判案由】    違反槍砲彈藥刀械管制條例
【裁判全文】
臺灣高等法院刑事判決                94年度上訴字第2837號
上  訴  人
即  被  告  甲○○
                    （另案在臺灣岩灣技能訓練所執行感訓處
                    分中）
選任辯護人  田鴻鈞律師
上列上訴人因違反槍砲彈藥刀械管制條例案件，不服臺灣士林地
方法院93年度訴緝字第16號，中華民國94年 6月20日第一審判決
（起訴案號：臺灣士林地方法院檢察署92年度偵字第 459號）提
起上訴，本院判決如下：
    主  文
原判決撤銷。
甲○○連續未經許可，製造其他可發射子彈具有殺傷力之改造手
槍，處有期徒刑陸年，併科罰金新臺幣參拾萬元，罰金如易服勞
役，以罰金總額與陸個月之日數比例折算，扣案如附表編號1至5
及編號13至35所載之物，均沒收。
    事  實
一、甲○○於民國75、76年間因違反槍砲彈藥刀械管制條例，經
    法院判處有期徒刑5月，後減刑為有期徒刑2月15日，因竊盜
    案件，經法院判處有期徒刑1年4月，後減刑為有期徒刑 8月
    ，另因偽造文書案件，經法院判處有期徒刑 4月，後減刑為
    有期徒刑 2月（均不構成累犯）；另於82年間，因贓物案件
    ，經法院判處有期徒刑 7月（不構成累犯），猶不知悔改，
    明知未經許可，不得製造可發射金屬或子彈，具有殺傷力之
    各式槍砲，竟基於以改造玩具手槍方式，製造可發射子彈具
    有殺傷力之手槍之概括犯意，自91年10月20日起，在其向不
    知情之康金蓮所承租之臺北縣八里鄉下罟村下罟子61之1號3
    樓住處，以之前從事機車修理工作所留存之沙輪機、沙輪片
    、挫刀、鋼鋸、電鑽等工具及在新莊市不詳地點購得之銅材
    ，連續將其在桃園市新光三越百貨公司所購得及友人所贈送
    之玩具手槍，以換裝土造金屬槍管之方式，改造為如附表編
    號1所載均可發射子彈具有殺傷力之手槍2把。嗣於91年10月
    25日17時40分許，經警持台灣士林地方法院核發之搜索票前
    往上址搜索，當場扣得甲○○所有如附表所載之改造手槍、
    半成品、製造手槍所使用之工具、材料等，始查悉上情。
二、案經臺北市政府警察局刑警大隊報告臺灣士林地方法院檢察
    署檢察官偵查起訴。
    理  由
一、被告甲○○於本院及原審審理時固承認在其位於臺北縣八里
    鄉下罟村下罟子61之1號3樓租屋處持有附表所載之改造手槍
    、工具及材料等物，並遭警持搜索票前往查獲之事實，惟否
    認有何製造上開手槍既遂之犯行，辯稱：扣案如附表編號 1
    所載之手槍，均係友人吳文勝連同另1把手槍（即合計交付3
    把手槍）及其他子彈一併交付予伊保管，伊因好奇而收下，
    經過一段時間，吳文勝才要其仿造該等手槍嘗試自行改造手
    槍，伊便前往百貨公司購買 3把玩具手槍，欲加以改造，伊
    雖有嘗試磨槍管，因技術與工具不足，尚未成功，即遭警查
    獲，吳文勝係故意將槍交予其保管在先，之後再向警方舉發
    誣陷其製造槍枝，況從伊搬進搜索地點到被查獲之日僅5、6
    日，在此短暫時間不可能改造完成 2把手槍，且扣案如附表
    編號1所載之2把手槍，其中 1把之槍身主體已斷成二截，係
    用鐵絲固定，另 1把則槍管前段破裂，彈匣嚴重損壞，均已
    不堪使用，且並未扣得可供發射之子彈，難認具有殺傷力云
    云。
二、惟查：
(一)被告甲○○之自白：
  1.於91年10月25日第一次警詢時供稱：警方人員查獲 PPK改造
    手槍成品一支含彈匣一個、8 釐米改造手槍成品一支含彈匣
    一個、克拉克改造手槍半成品一支含彈匣一個、待改造P220
    手槍二支含彈匣三個、改造槍管半成品八支、改造槍機半成
    品九個、制式90槍子彈一顆、改造槍（子）彈二顆、改造彈
    殼48顆、改造彈頭 4顆、底火一盒。另查獲改造槍枝工具一
    批如下：監視器含電視一組、手提沙輪機一支、手提電鑽一
    支、固定式老虎鉗（小型）一台、固定式老虎鉗（大型）一
    台、固定式沙輪機一台、螺絲鑽頭一組、噴燈一組、鋼鋸一
    支、油標卡尺一支、沙輪片11片、鐵錘2支、銼刀4支、鑽頭
    19支、魚尾鉗 2支、圓規2支、活動扳手3支、軟尺一個、螺
    絲起子 4支、鐵撬一支、空氣壓縮機一台、固定式電鑽床一
    台、改造槍機用銅條2條、改造彈殼用銅條7條、改造彈頭用
    銅條 4條、沙紙10張等物品。警方人員均當場清點查扣；我
    是改造槍枝來把玩的，並用來抵債給朋友；我沒有販賣圖利
    ，但我欠天藍車行無線電代號 510隻綽號「豬哥仔」之本名
    曾志勝男子新台幣2萬4千元，我曾於91年10月初左右將一支
    改造完成之PPK手槍成品一支，子彈6發交給曾志勝當抵債用
    ，但是如果我有錢的話，還是可以拿錢向曾志勝換回該支槍
    彈；改造槍枝地點位於台北縣八里鄉下罟子61之1號3樓；（
    你改造槍枝時有無他人參與？）沒有，都只是我一個人自己
    改造的。（見92年度偵字第 459號偵查卷第11頁至第15頁）
    。
  2.被告甲○○於91年10月26日第二次警詢時供稱：我是從91年
    10月18日起在台北縣八里鄉下罟子61之1號3樓租房子才開始
    改造槍枝，以前未曾改造過；（91年10月初有交予一把改造
    之 PPK手槍給曾志勝之來源？）不是我自己改造的，是一個
    住在桃園的朋友綽號阿明的男子送給我並附 6顆子彈給我，
    我才拿給曾志勝當抵債用；（改造用模型槍枝何處購得？）
    在桃園市新光三越百貨公司 6樓販賣玩具槍的部門，以每支
    5900元購得；（改造用槍管、子彈、槍枝零件等金屬材料在
    何處購得？）在新莊市○○路一家賣銅材的材料站購得，地
    址記不清楚；我自己看道具槍的實體，自己學會（研究）再
    加以改造槍枝，並無人教我；一般都是下午時間在租屋處（
    八里鄉）改造，沒有他人共同參與改造槍枝，都是我一個人
    自己改造的（見92年度偵字第459號偵查卷第7頁至第10頁）
    。
  3.被告甲○○於92年 1月16日檢訊時供稱：91年10月18日承租
    台北縣八里鄉下罟子61之1號3樓，91年10月20日左右開始在
    該處改造槍彈，鐵管是在新莊買的，模型槍在桃園新光三越
    買的，我共買二支模型槍，子彈是買模型槍時送的；（共改
    造幾支手槍？）總共5支，其中2支模型槍是新的還沒拆封，
    另 3支是朋友送的也是模型槍，我已經有開始磨槍管，但還
    沒完工；（其他改造槍枝工具何來？）有些是我以前開機車
    行時留下來的，銅條是在新莊買的，電鑽、沙輪機都是以前
    留下的；（有交一把槍給曾志勝？）有的，在十月初把一把
    槍及六發子彈交給他，因為我欠他錢所以把槍彈寄放在曾志
    勝那邊作為抵押，我在10月26日已把該槍彈取回來，這把槍
    也是朋友送的模型槍，因為朋友知道我喜歡玩模型槍所以朋
    友有壞的模型槍就會送給我；自己看模型槍的實體研究學的
    ；（提示扣押物品清單，是否都是你的？）是的，是我用來
    改造槍技用的；（除改造手槍外有無改造子彈？）沒有，底
    火和子彈頭都是買模型槍時送的，我只有改造槍枝並沒有改
    造子彈（見92年度偵字第 459號偵查卷第84頁至第86頁）。
  4.綜上所述，業已明確供述渠於91年10月18日承租台北縣八里
    鄉下罟子61之1號3樓，10月20日左右開始在該處改造槍彈，
    以附表編號14至18及編號19、20所載渠先前從事機車修理工
    作所留存之沙輪機、沙輪片、挫刀、鋼鋸、電鑽等工具及在
    新莊市○○路的一家材料行購得之銅材，連續將渠在桃園市
    新光三越百貨公司所購得及友人所贈送之玩具手槍，以換裝
    槍管方式，製造手槍，嗣經警持法院核發之搜索票前往台北
    縣八里鄉下罟子61之1號3樓搜索，當場扣得如附表所載之改
    造手槍、工具、及材料等情，並有台灣士林地方法院核發之
    搜索票、搜索扣押筆錄、搜索現場照片 4幀、房屋租賃契約
    書正本附卷可稽（見92年度偵字第 459號偵查卷第30頁、第
    31頁、第62頁至63頁、23頁至29頁）及如附表所載具有殺傷
    力之手槍、玩具手槍、工具、和材料等扣案足憑。附表編號
    1所載之扣案手槍2把，經送內政部警政署刑事警察局以性能
    檢驗法及試射法進行槍枝鑑定後，證實該 2把手槍均係將仿
    WALTHER廠PPK/S半自動手槍製造之玩具手槍換裝土造金屬槍
    管改造而成，機械性能良好，可擊發適用子彈，均具殺傷力
    ，有該局於91年11月29日出具之刑鑑字第0910298222號槍彈
    鑑定書在卷可稽（見91年度核退字第1295號偵查卷第17頁至
    第32頁），是綜合上開手槍之鑑定結果及扣案工具、物品之
    種類暨使用功能，核與被告所述改造手槍之情節一致，足徵
    被告此部分之自白與事實相符。又查被告迄至本院言詞辯論
    終結前，均未指出其於警詢及檢訊中之自白有何非出於自由
    意志所為之情事，其於第一次及第二次警詢時，並就改造槍
    枝之目的係出於一時好玩，均係利用下午時間改造，且係伊
    1 人單獨所為，伊係看道具槍的實體自己研究學會改造槍枝
    等犯案細節供承詳確，堪認其自白改造槍枝犯行，係出於自
    由意志所為而具有任意性。是被告於警詢及檢訊之自白，堪
    予採信。
  5.被告甲○○於第一次警詢供稱：我欠曾志勝2萬4千元，於91
    年10月初將一支改造完成之PPK手槍成品一支，子彈6發交給
    曾志勝當抵債用云云；第二次警詢時則否認其交予曾志勝之
    手槍係經過渠改造，供稱：（91年10月初有交予一把改造之
    PPK 手槍給曾志勝之來源？）不是我自己改造的，是一個住
    在桃園的朋友綽號阿明的男子送給我並附 6顆子彈給我，我
    才拿給曾志勝當抵債用云云；嗣於檢訊又稱：模型槍在桃園
    新光三越買的，我共買二支模型槍；（共改造幾支手槍？）
    總共5支，其中2支模型槍是新的還沒拆封，另 3支是朋友送
    的也是模型槍，我已經有開始磨槍管；（有交一把槍給曾志
    勝？）有的，在十月初把一把槍及六發子彈交給他，因為我
    欠他錢所以把槍彈寄放在曾志勝那邊作為抵押，我在10月26
    日已把該槍彈取回來云云，供稱交付曾志勝之手槍已經取回
    ，則該支手槍既經取回，應在本案為警搜索查扣之手槍當中
    。經查，被告甲○○所持有為警查扣之手槍共有 5支，計附
    表編號1所載之仿WATHER廠PPK/S半自動手槍製造之玩具手槍
    改造而成之手槍2把（均含彈匣，槍枝管制編號：000000000
    0、0000000000）、編號 4所載之仿GLOCK廠17型半自動手槍
    製造之玩具手槍 1把（槍枝管制編號：000000000）、編號5
    所載之仿SIG SAUER廠半自動手槍製造之金屬玩具手槍2把（
    槍枝管制編號：0000000000、0000000000）。而被告甲○○
    於檢訊中亦供稱，模型槍在桃園新光三越買的，我共買二支
    模型槍；（共改造幾支手槍？）總共5支，其中2支模型槍是
    新的還沒拆封，另 3支是朋友送的也是模型槍，我已經有開
    始磨槍管；（有交一把槍給曾志勝？）有的，在十月初把一
    把槍及六發子彈交給他，因為我欠他錢所以把槍彈寄放在曾
    志勝那邊作為抵押，我在10月26日已把該槍彈取回來云云，
    亦供承含尚未拆封之模型槍共有 5支手槍，可認被告甲○○
    確持有如附表編號1、4、5所載之手槍，而其中如編號1所載
    之二支手槍，業經由玩具手槍改造完成，具有殺傷力，有內
    政部警政署刑事警察局刑鑑字第0910298222號槍彈鑑定書可
    稽（見91年度核退字第1295號偵查卷第17頁至第32頁）等事
    實，足堪採信。
(二)被告於原審及本院審理時，雖翻異前供，否認附表編號 1所載
  之手槍為其所製造，辯稱：扣案如附表編號 1所載之手槍，均
  係友人吳文勝連同另1把手槍（即合計交付3把手槍）及其他子
  彈一併交付予伊保管，吳文勝要其仿造該等手槍嘗試自行改造
  手槍，伊便前往百貨公司購買 3把玩具手槍，欲加以改造，伊
  雖有嘗試磨槍管，因技術與工具不足，尚未成功，即遭警查獲
  云云。惟查：
  1.證人吳文勝於原審審理經被告之辯護人詰問時具結證述：（
    91年 9、10月間，有無交付改造玩具手槍給被告？）沒有；
    （被告稱你在91年9月間有交付3把槍給他？）我從未拿過槍
    ，我去哪裡拿槍給他（見原審卷第 131頁）。證人吳文勝否
    認曾交付手槍予被告之事實，參以如附表編號 1所載之扣案
    手槍二支均係可發射子彈而具有殺傷力之手槍，要屬違禁品
    而有相當之市場價值，如該手槍均係證人吳文勝所有之物，
    其何以需將該等手槍交予被告；被告甲○○並未交待合理之
    動機或理由。況如被告所辯屬實，其既能在審理中供出手槍
    來源為吳文勝，而不予坦護，又何以未在甫為警查獲後之警
    詢及檢訊中即供出吳文勝，以圖自保，反而承認扣案手槍為
    其自己改造之事實，延至法院審理時始以上開辯詞置辯，核
    其此等行徑，顯有違於一般常情；再者，依被告甲○○所稱
    ，吳文勝所交付之手槍，其中 1把已由渠交予案外人曾志勝
    抵償債務，事先並未告知吳文勝云云，衡情，如該等手槍確
    係吳文勝所有並交付被告保管之物，又豈容被告擅自將之處
    分。綜上，被告所辯顯與一般常情有違，不足採信，應以證
    人吳文勝之證詞較為可採。
  2.又被告雖以本案員警係因吳文勝之密報，始查獲伊持有手槍
    ，並指稱吳文勝係故意先將手槍交予伊，之後再報警將伊查
    獲云云（即欲以吳文勝舉發伊持有手槍乙情，證明該手槍確
    係吳文勝所交付，用以構陷其犯罪），然被告甲○○於原審
    審理時亦稱：吳文勝係先將槍枝交予伊保管，當時並無說要
    作什麼，過一段時間才又要伊仿造該等槍枝改造，之後伊才
    遭查獲云云（見原審卷第204頁至205頁）。查，吳文勝縱有
    舉發被告持有槍枝之行為，仍無足據以推論該等扣案槍枝即
    係吳文勝所交付予被告持有之物，況吳文勝如欲故意藉栽槍
    構陷，僅需交付被告1把槍枝即可達到目的，何需同時交付3
    把手槍（其中扣案如附表編號1所載2把槍枝，更係相同款式
    ），已屬有疑，且吳文勝如係依被告所指，基於向警舉發之
    動機而故意交槍予被告，衡情自應於交槍後隨即向警舉報，
    使員警即時前往查獲，以免橫生枝節，然被告卻又稱吳文勝
    於交槍之初，僅係將槍交予其保管，並無表明用意，嗣經過
    一段時間後，吳文勝才要其仿造該等槍枝改造手槍，核被告
    此部分所述情節，顯非一般栽槍模式，難認吳文勝於交槍時
    ，係出於嗣後向警舉發違法之目的，是被告甲○○空言指陳
    扣案如附表編號1所載之2把手槍，係吳文勝出於栽槍目的而
    交付予伊，伊並未加以改造云云，顯屬無據，無足採信。
  3.被告甲○○聲請傳訊證人即其女友林慧珍以及證人吳文勝，
    以證明其所稱本案查扣如附表編號 1所載之改造手槍是吳文
    勝所交付一節，然被告甲○○上開辯解，並不足採，已如前
    述，而林慧珍又係被告甲○○之女友，本院認為傳訊林慧珍
    ，無助於本案事實之真實發現。至證人吳文勝於原審已經到
    庭具結作證，並經被告甲○○之辯護人詰問，而被告甲○○
    則表明不詰問證人吳文勝（見原審卷第 129-135頁），本院
    認為無再度傳訊證人吳文勝之必要。因此，被告甲○○上揭
    聲請，應予駁回。
  4.至被告另辯稱扣案如附表編號1所載之2把手槍均屬舊品，其
    中管制編號0000000000號之黑色手槍，槍身斷掉，槍管沒有
    辦法固定在槍身上面，係用鐵絲固定，另1把管制編號00000
    00000 號金色手槍則槍管前段破裂，彈匣嚴重損壞，二把手
    槍均已不堪使用，且並未扣得可供發射之子彈，難認有殺傷
    力云云。惟查，管制編號0000000000號之黑色手槍經送鑑驗
    後，認具殺傷力，有前開槍彈鑑定書可稽，且經內政部警政
    署刑事警察局鑑識科物理組技士乙○○於本院具結並與被告
    交互詰問後證稱：「槍身有外加金屬板，用螺絲跟槍管作固
    定結合。槍枝上面的護弓也可以做為固定槍管的作用，所以
    我們認為槍管是被固定在槍身上面；我們用性能檢驗法檢驗
    槍枝各個部分性能，以及零組件是否完整，如果性能良好，
    組件沒有欠缺的話，就認為該把手槍具殺傷力；就我們鑑定
    結果，（該把手槍）可以擊發子彈，具有殺傷力」（見本院
    卷第114-117頁）。又管制編號 0000000000號金色手槍經本
    院提示被告指出該把手槍何處破掉，被告甲○○復辯稱：「
    金色那把槍沒有破掉，是缺少零件」云云。惟查，管制編號
    0000000000號之金色手槍，經送鑑定，認具殺傷力，有前揭
    槍彈鑑定書可稽，且經內政部警政署刑事警察局鑑識科物理
    組技士乙○○於本院具結並與被告交互詰問後證稱：「這把
    槍（即0000000000號）缺少退子鋌，對擊發子彈的功能沒有
    影響；欠缺退子鋌雖然不能連續射擊，但也是可以射擊一發
    」（見本院卷第117-118頁）。綜上，本院認扣案之2把手槍
    均有殺傷力。是被告此部分所辯，亦非可採。被告聲請將附
    表編號1所載之2把手槍再送鑑定，核無必要，併此敘明。
(三)綜上，本案事證明確，被告犯行堪予認定，應依法論科。
三、查被告甲○○行為後，槍砲彈藥刀械管制條例已於94年 1月
    26日經總統公布（同日實施）刪除第11條，並修正第 8條，
    亦即將修正前第11條第 1項規定處罰之未經許可製造其他可
    發射金屬或子彈具有殺傷力之各式槍砲罪，移入修正後第 8
    條第1項，並將法定刑由「5 年以上有期徒刑，併科新台幣1
    千萬元以下罰金」，提高為「處無期徒刑或 5年以上有期徒
    刑，併科新台幣 1千萬元以下罰金」，經比較新舊法結果，
    以修正前之規定有利於被告，依刑法第2條第1項後段規定，
    應適用修正前之規定。故核被告甲○○所為，其未經許可，
    將原不具殺傷力之玩具手槍改造為可發射子彈具殺傷力之手
    槍，係犯修正前槍砲彈藥刀械管制條例第11條第 1項之製造
    槍枝罪，被告製造手槍後持有之低度行為，應為製造手槍之
    高度行為所吸收，不另論罪。被告先後改造 2把手槍之犯行
    ，時間緊接，手段相同，所犯係構成要件相同之罪名，顯係
    基於概括犯意反覆為之，為連續犯，應依刑法第56條之規定
    ，以一罪論，並加重其刑。原審以被告甲○○犯修正前槍砲
    彈藥刀械管制條例第11條第 1項之製造槍枝罪，而予論罪科
    刑，固非無見，然附表編號4、5之玩具手槍係被告甲○○所
    有供犯罪預備之物（預備以換裝金屬槍管方式，改造為具有
    殺傷力之手槍），編號22至34之物係被告甲○○所有供犯罪
    所用之物（改造玩具手槍為具有殺傷力手槍時所使用之工具
    ），原審判決未予諭知沒收，尚有未合。被告上訴意旨否認
    附表編號 1之具有殺傷力之手槍為其製造，又辯稱該二支手
    槍不具殺傷力云云，指摘原判決不當，固無理由，然原判決
    既有前揭之可議，仍屬無可維持，應由本院予以撤銷改判。
    爰審酌邇來臺灣地區槍枝泛濫，不法之徒每以擁槍自重，輕
    則用以恐嚇勒索，欺壓善良，重則持以殺人搶劫，使一般民
    眾聞槍色變，被告擅自製造手槍，危害社會治安至深且鉅，
    惟被告尚未持扣案之改造完成手槍用以犯罪，犯後否認犯行
    且係經通緝到案之態度，及其犯罪之動機、目的及其智識程
    度等一切情狀，量處如主文第二項所示之刑，並就所宣告併
    科罰金部分，諭知其易服勞役之折算標準，以示懲儆。
四、沒收部分：
    扣案如附表編號1所載之手槍2把，係具殺傷力之手槍，依槍
    砲彈藥刀械管制條例之規定不得持有，而屬違禁物，應依刑
    法第38條第1項第1款之規定，諭知沒收；又附表編號13至35
    所載之物，為被告所有，供本案製造手槍犯行所用之物，此
    為被告甲○○所承認【被告甲○○於92年 1月16日檢訊時供
    稱：（提示扣押物品清單，是否都是你的？）是的，是我用
    來改造槍枝用的（見92年度偵字第 459號偵查卷第86頁）】
    。其中關於編號17所載之鋼鋸，被告甲○○於91年10月25日
    警詢時供稱被查扣鋼鋸 1支，台北市政府警察局刑事警察大
    隊重案組扣押物品目錄表亦記載為「壹支」，然台北市政府
    警察局刑事警察大隊重案組移送台灣士林地方法院地檢署之
    贓證物品清單則記載為「貳支」，此有被告甲○○第一次警
    詢筆錄、台北市政府警察局刑事警察大隊重案組扣押物品目
    錄表、及贓證物品清單在卷可稽（見92年度偵字第 459號偵
    查卷第 1頁、第24頁、第61頁）。經本院勘驗本案扣押之贓
    證物品後確定為鋼鋸2支，其中 1支鋼鋸之把手為藍色，另1
    支鋼鋸之把手為黃色，此有本院勘驗筆錄可稽（見本院卷第
    83頁）。然被告甲○○供稱：藍色把手之鋼鋸為渠所有已被
    警查扣，至於黃色把手之鋼鋸則非渠所有等語（見本院卷第
    84頁）。因此，本院認為：91年10月25日17時40分許，經警
    搜索扣得被告甲○○所有之製造手槍所使用之工具中，鋼鋸
    應係1支（藍色把手）。此外扣案物中，油標卡尺1把、鐵鎚
    2支、噴燈1台、魚尾鉗2把、圓規2支、活動扳手3支、軟尺1
    把、空氣壓縮機1台、固定式老虎鉗大小各 1把、螺絲起子4
    把、鐵撬 1把、沙紙10張，均係拆解、組合玩具手槍，裁剪
    、磨製鐵管、槍機所用之工具，改造槍機銅條 2條係為製造
    具有殺傷力手槍之材料、監視器一台係為防止製造手槍為人
    發現供作監視用之物，亦可認為係供被告犯罪所用之物，均
    應依刑法第38條第1項第2款之規定諭知沒收；附表編號2、3
    所載之物，雖未達成可供組裝為改造手槍所用之程度（即非
    該當於構成手槍之主要組成零件），且被告亦自承均屬其改
    造槍枝過程中研磨失敗之物，然以，改造手槍之犯罪過程中
    ，原需經過包括研磨槍管及槍機等行為，始能完成手槍之改
    造，是在改造手槍過程中嘗試研磨槍管、槍機之行為，應認
    均屬改造手槍行為之一部，其所產生如附表編號2、3所載之
    物，仍應屬被告所有，供本案犯罪所用之物，應依刑法第38
    條第1項第2款之規定諭知沒收。至於附表編號4、5所載之物
    ，雖係尚未改造之玩具手槍，經送鑑驗後，亦證實編號4、5
    之手槍均係未經改造之玩具手槍，不具殺傷力，有內政部警
    政署刑事警察局刑鑑字第0910298222號槍彈鑑定書可稽（見
    92年度偵字第 459號偵查卷第7頁至第9頁）。惟被告於檢訊
    時即承認扣案之玩具手槍 3把亦係買來改造用（見92年度偵
    字第 459號偵查卷第84頁至第86頁），即屬供犯罪預備之物
    ，亦應依刑法第38條第1項第2款之規定諭知沒收。另本件公
    訴人並未起訴被告甲○○犯有製造子彈之犯罪，而扣案如附
    表編號6至編號10之90子彈1顆、改造子彈 2顆、改造子彈52
    顆、改造彈頭 4顆、底火一盒，經送鑑驗後，認均不具殺傷
    力，有內政部警政署刑事警察局刑鑑字第0910298222號槍彈
    鑑定書可稽（見92年度偵字第 459號偵查卷第5頁至第6頁）
    ，而附表編號11及12之物係供製造子彈所用之物，從而本件
    查扣附表編號6至12之物，均不予宣告沒收，併此敘明。
五、臺灣板橋地方法院檢察署94年8月30日板檢榮禮94偵11745字
    第 64838號函移送併辦意旨以：被告甲○○自91年年中某日
    起，自綽號「鳥人」之吳文勝處取得玩具手槍及子彈而持有
    之，並於92年2月3日13時許（按原審判決誤為94年4月3日，
    致該判決認定併案意旨所指被告涉犯持槍恐嚇之行為，與本
    案論罪之犯行，相隔一年半之久），在臺北縣土城市○○路
    136 巷6弄1號前，因見黃震瀚對其張望，乃心生不滿，竟基
    於恐嚇之故意，拔出預藏於腰際之改造手槍，並對黃震瀚恫
    稱：「看什麼」，於黃震瀚因害怕而離去之際，甲○○即在
    該處開槍洩憤，93年4月3日16時許，在台北縣土城市○○路
    114巷25號前為警循線查獲，並於93年4月14日，由甲○○帶
    同警方在臺北縣土城市○○路 136巷4弄5號後方之防火巷水
    溝內，查扣具殺傷力之仿GLOCK廠27型半自動改造手槍1把（
    槍枝管制編號：0000000000）及具殺傷力之土造子彈22顆，
    因認被告涉犯刑法第 305條恐嚇罪嫌及槍砲彈藥刀械管制條
    例第11條第4項、第12條第4項無故持有槍枝及子彈罪嫌，且
    所犯恐嚇罪嫌與無故持有槍、彈罪嫌間有牽連犯之裁判上一
    罪關係，又所犯無故持有槍、彈罪嫌，與本案起訴之製造槍
    枝罪嫌間，有連續犯之裁判上一罪關係，應為本案起訴效力
    所及，爰移請併辦云云。查，本件被告甲○○係犯槍砲彈藥
    刀械管制條例第11條第 1項之未經許可製造具有殺傷力之手
    槍罪，而併案意旨所指被告甲○○涉犯同法第11條第 4項之
    未經許可持有具有殺傷力之手槍罪，雖被告甲○○因製造手
    槍犯行，而當然有「持有」製造完成之手槍，惟被告甲○○
    製造手槍後持有之低度行為，應為製造手槍之高度行為所吸
    收，不另論罪。又按刑法第56條之連續犯，係指基於概括之
    犯意，連續數行為，觸犯構成犯罪要件相同之罪名者而言。
    槍砲彈藥刀械管制條例第11條第 1項之罪將製造、販賣、運
    輸行為併列規定，必須一有於此，始構成犯罪。而該條第 4
    項又規定，單純未經許可持有具有殺傷力之手槍亦構成犯罪
    ，其二者之犯罪態樣顯不相同。因此槍砲彈藥刀械管制條例
    第11條第1項之未經許可製造具有殺傷力之手槍罪和同條第4
    項未經許可持有具有殺傷力之手槍罪，二者之犯罪構成要件
    不同（參最高法院91年度台上2464號判決意旨）。從而，併
    案意旨所稱被告涉犯未經許可持有手槍罪嫌，與本案被告所
    犯製造手槍犯行，二罪構成要件不同，並無連續犯裁判上一
    罪之關係，併案意旨所指被告犯行，均非本案起訴效力所及
    ，本院無從併予審究，應退由檢察官另行偵處。
六、末查，被告於原審審理時所承渠有著手研磨子彈之行為（見
    原審卷第 204頁），因非本案起訴範圍所及，本院無從併予
    審究，併此敘明。
據上論斷，應依刑事訴訟法第369條第1項前段、第364條、第299
條第1項前段，修正前槍砲彈藥刀械管制條例第11條第1項，刑法
第 2條第1項但書、第11條前段、第56條、第42條第3項、第38條
第1項第1款、第2款，罰金罰鍰提高標準條例第2條，現行法規所
定貨幣單位折算新台幣條例第2條，判決如主文。
本案經檢察官周誠南到庭執行職務。
中    華    民    國    95    年    4     月    11    日
                  刑事第四庭審判長法  官  蔡  秀  雄
                                  法  官  周  煙  平
                                  法  官  沈  宜  生
以上正本證明與原本無異。
如不服本判決，應於收受送達後十日內向本院提出上訴書狀，其
未敘述上訴之理由者並得於提起上訴後十日內向本院補提理由書
（均須按他造當事人之人數附繕本）。
                                  書記官  陳  雅  加
中    華    民    國    95    年    4     月    12    日
附錄：本案論罪科刑法條全文
修正前槍砲彈藥刀械管制條例第11條第1項：
未經許可，製造、販賣或運輸第四條第一項第一款所稱其他可發
射金屬或子彈具有殺傷力之各式槍砲者，處五年以上有期徒刑，
併科新臺幣一千萬元以下罰金。
附表：被告甲○○經搜索扣押之改造手槍物品清單
┌────┬─┬───────────────────┐
│手槍部分│1.│仿WALTHER廠PPK/S半自動手槍製造之玩具手│
│        │  │槍改造而成之手槍2把（均含彈匣，槍枝管 │
│        │  │制編號：0000000000、0000000000）      │
│        ├─┼───────────────────┤
│        │2.│改造槍管半成品8支（尚無法供組成槍枝） │
│        ├─┼───────────────────┤
│        │3.│改造槍機半成品9支（尚無法供組成槍枝） │
│        ├─┼───────────────────┤
│        │4.│仿GLOCK廠17型半自動手槍製造之玩具手槍1│
│        │  │把（槍枝管制編號：0000000000）        │
│        ├─┼───────────────────┤
│        │5.│仿SIG SAUER廠半自動手槍製造之金屬玩具 │
│        │  │手槍2把（槍枝管制編號：0000000000、   │
│        │  │0000000000）                          │
├────┼─┼───────────────────┤
│子彈部分│6.│90子彈1顆                             │
│        ├─┼───────────────────┤
│        │7.│改造子彈2顆                           │
│        ├─┼───────────────────┤
│        │8.│改造彈殼52顆                          │
│        ├─┼───────────────────┤
│        │9.│改造彈頭4顆                           │
│        ├─┼───────────────────┤
│        │10.│底火1盒                               │
│        ├─┼───────────────────┤
│        │11.│改造彈殼銅條7條                       │
│        ├─┼───────────────────┤
│        │12.│改造彈頭銅條4條                       │
├────┼─┼───────────────────┤
│工具、材│13.│手提式沙輪機1部                       │
│料部分  │  │                                      │
│        ├─┼───────────────────┤
│        │14.│固定式沙輪機1部                       │
│        ├─┼───────────────────┤
│        │15.│沙輪片11片                            │
│        ├─┼───────────────────┤
│        │16.│挫刀4把                               │
│        ├─┼───────────────────┤
│        │17.│鋼鋸1把（藍色把手）                   │
│        ├─┼───────────────────┤
│        │18.│鑽頭19支                              │
│        ├─┼───────────────────┤
│        │19.│固定式電鑽床1台                       │
│        ├─┼───────────────────┤
│        │20.│手提電鑽1部                           │
│        ├─┼───────────────────┤
│        ││螺絲鑽頭1支                           │
│        ├─┼───────────────────┤
│        ││油標卡尺1把                           │
│        ├─┼───────────────────┤
│        ││鐵鎚2支                               │
│        ├─┼───────────────────┤
│        ││噴燈1台                               │
│        ├─┼───────────────────┤
│        ││魚尾鉗2把                             │
│        ├─┼───────────────────┤
│        ││圓規2支                               │
│        ├─┼───────────────────┤
│        ││活動扳手3支                           │
│        ├─┼───────────────────┤
│        ││軟尺1把                               │
│        ├─┼───────────────────┤
│        ││空氣壓縮機1台                         │
│        ├─┼───────────────────┤
│        ││固定式老虎鉗（大、小）各1把           │
│        ├─┼───────────────────┤
│        ││螺絲起子4把                           │
│        ├─┼───────────────────┤
│        ││鐵撬1把                               │
│        ├─┼───────────────────┤
│        ││沙紙10張                              │
│        ├─┼───────────────────┤
│        ││監視器1台                             │
│        ├─┼───────────────────┤
│        ││改造槍機銅條2條                       │
└────┴─┴───────────────────┘


司法院資訊處製作；財團法人民間司法改革基金會備份。
